【裁判字號】    99,智訴,11
【裁判日期】    990802
【裁判案由】    偽造文書等
【裁判全文】
臺灣板橋地方法院刑事判決              99年度智訴字第11號
公  訴  人  臺灣板橋地方法院檢察署檢察官
被      告  甲○○
上列被告因違反著作權法案件，經檢察官提起公訴（98年度偵字
第34190號），本院依簡式審判程序，判決如下：
    主  文
甲○○意圖銷售而擅自以重製於光碟之方法侵害他人之著作財產
權，處有期徒刑壹年。扣案如附件起訴書附表四所示之盜版遊戲
光碟2,181 片、附表五所示之PSP 盜版遊戲光碟134 片、附表六
所示之XBOX360 盜版遊戲光碟815 片、附表七所示之Wii 盜版遊
戲光碟1419片及遊戲目錄8 本、燒錄機及電腦主機各1 台，均沒
收。
    事實及理由
一、本件犯罪事實及證據，除起訴書犯罪事實欄一第9 行之「．
    ．．．．．附表四、五所示之PlayStation2（下稱PS2 ）、
    PlayStationPortable（下稱PSP ）系統遊戲軟體光碟內所
    儲存之「Library Programs」電腦程式軟體，為日商新力公
    司享有著作權之電腦程式著作．．．」，應更正為「附表四
    所示之PlayStation2（下稱PS2 ）系統遊戲軟體光碟內所儲
    存之「Library Programs」電腦程式軟體，及附表五所示67
    款PlayStationPortable （下稱PSP ）系統遊戲軟體光碟為
    日商新力公司享有著作權之電腦程式著作．．．」，證據部
    分補充「被告甲○○於本院審理時之自白」外，餘均引用檢
    察官起訴書之記載（如附件）。
二、論罪：
(一)光碟片如已記載儲存表意人之意思或思想，藉機器或電腦之
    處理所顯示之聲音、影像或符號，足以為表示其用意之證明
    者，依刑法第220 條第2 項之規定，應認係準文書之一種。
    擅自重製他人之光碟片即所謂仿冒或盜版之光碟片，其外觀
    包裝雖無被害人公司名稱及授權生產文字，惟如該光碟片內
    已燒錄儲存被害人公司名稱及授權生產文字，藉機器或電腦
    之處理，螢幕會顯示被害人公司名稱及授權生產文字，足以
    生損害於公眾或他人，應認係偽造之準文書。本件被告擅自
    重製光碟外觀包裝雖無被害人公司名稱及授權生產文字，惟
    該光碟片內已燒錄儲存被害人微軟公司、日商新力公司、日
    商任天堂公司等名稱及授權生產文字，藉機器或電腦之處理
    ，螢幕會顯示被害人公司名稱及授權生產文字，乃為準私文
    書，足以生損害於被害人公司及公眾，被告復將重製光碟販
    賣予他人使用，已有主張行使該重製光碟內偽造準私文書之
    行為，依照上開說明，自應成立刑法第216 條、第220 條第
    2 項、第210 條之行使偽造準私文書罪。又被告所重製及販
    賣之盜版遊戲光碟經電視遊戲器執行，於螢幕中會顯示商標
    專用權人之商標圖樣，自屬商標之使用。被告重製盜版遊戲
    光碟，均使用上開公司之商標，此部分係犯商標法第81條第
    1 款之於同一商品使用相同於他人註冊商標圖樣罪。另商標
    雖具有準文書之性質，惟商標法就偽造、仿造商標行為，已
    有處罰之特別規定，自無從適用刑法第216 條、第220 條、
    第210 條行使偽造準私文書罪之規定加以處罰（參照最高法
    院91 年 台上字第4088號判決意旨）。因此，本件被告所犯
    偽造準私文書罪，應僅適用於非屬商標圖樣之其他授權文字
    或商品條碼之偽造行為，附此敘明。
(二)核被告所為，係犯著作權法第91條第2 項、第3 項之意圖銷
    售而擅自以重製於光碟之方法侵害他人之著作財產權罪、商
    標法第81條第1 款之未經商標權人同意於同一商品使用相同
    之註冊商標罪、第82條明知為使用相同之註冊商標於同一商
    品而販賣罪、刑法第216 條、第220 條第2 項、第210 條之
    行使偽造準私文書罪。按著作權法第91條第2 項既係規定意
    圖銷售或出租而擅自重製他人著作，則依低度行為吸收於高
    度行為之原則，其出賣散布重製他人著作之行為，當吸收於
    擅自重製行為之中，自應專依重製之規定處罰（最高法院92
    年度臺上字第1425號判決意旨參照）。是本件被告重製起訴
    書附表所示盜版光碟後，均進而為出售散布行為；其出售散
    布之低度行為，均應為重製盜版光碟片之高度行為所吸收，
    不另論著作權法第91條之1 第3 項明知為侵害著作權之重製
    物為光碟而散布罪；起訴意旨認被告另涉著作權法第91條之
    1 第3 項、第2 項之罪嫌，尚有誤會。又被告於同一商品使
    用相同之註冊商標後持以販賣，其販賣之低度行為，應為使
    用相同商標之高度行為所吸收，亦不另論商標法第82條明知
    為使用相同之註冊商標於同一商品而販賣罪。而被告偽造準
    私文書之低度行為，為其行使之高度行為所吸收，亦不另論
    偽造準私文書罪。被告以一行為涉犯上述罪名，為想像競合
    犯，從一重之著作權法第91條第3 項、第2 項意圖銷售而擅
    自以重製於光碟之方法侵害他人著作財產權罪論處。再按「
    刑事法若干犯罪行為態樣，本質上原具有反覆、延續實行之
    特徵，立法時既予特別歸類，定為犯罪構成要件之行為要素
    ，則行為人基於概括之犯意，在密切接近之一定時、地持續
    實行之複次行為，倘依社會通念，於客觀上認為符合一個反
    覆、延續性之行為觀念者，於刑法評價上，即應僅成立一罪
    。學理上所稱『集合犯』之職業性、營業性或收集性等具有
    重複特質之犯罪均屬之」（最高法院95年度台上字第1079號
    判決要旨參照）；亦即立法者針對特定刑罰規範之構成要件
    ，已預設其本身係持續實行之複次行為，具備反覆、延續之
    行為特徵，故將之總括或擬制成一個構成要件之「集合犯」
    行為，為刑法評價上構成要件之行為單數，應僅成立一罪。
    且刑法第56條連續犯規定，業經修正刪除，並自95年7 月1
    日施行，其修正理由說明四並載明「至連續犯之規定廢除後
    ，對於部分習慣犯，例如竊盜、吸毒等犯罪，在實務運用上
    應可參考德、日等國之經驗，委由學界及實務以補充解釋之
    方式，發展接續犯之概念，對於合乎接續犯或包括的一罪之
    情形，認為構成單一之犯罪，以限縮數罪併罰之範圍」等語
    。是本院基於被告於犯罪初始即預計以設置燒錄機器，持續
    大量燒錄光碟片侵害他人著作財產權、商標權，持以販賣牟
    利之營業行為，具反覆實行特徵，認為其本於反覆實行營業
    之犯意，在密切接近之一定時、地，持續實行複次之重製著
    作物、使用商標，並持以販賣、散布，應僅成立集合犯一罪
    。
三、科刑及沒收：
(一)審酌被告正值青年，不思以正當途徑賺取財物，且曾因相同
    手法，意圖銷售而擅自以重製於光碟之方法侵害他人之著作
    財產權，前經本院以92年度訴字第2100號判處有期徒刑5 月
    確定，並於民國93年4 月8 日易科罰金執行完畢（尚不成立
    累犯），竟不知警惕，仍以侵害告訴人著作財產權、商標專
    用權之方式牟利；且本件扣案光碟片眾多，情節非輕，被告
    迄未與上開公司達成和解，造成被害人蒙受重大損害；惟考
    量被告犯罪後坦承犯行不諱，犯後態度尚佳，及其犯罪手段
    、動機、所生損害等一切情狀，量處如主文所示之刑，以資
    懲儆。
(二)扣案如起訴書附表四所示之盜版遊戲光碟2,181 片、附表五
    所示之PSP 盜版遊戲光碟134 片、附表六所示之XBOX 360盜
    版遊戲光碟815 片、附表七所示之Wii 盜版遊戲光碟1419片
    及現場查扣之遊戲目錄8 本、燒錄機1 台及電腦主機1 台，
    均為被告所有供犯罪所用之物，業經被告供明在卷，均應依
    著作權法第98條前段之規定，宣告沒收之（扣案之光碟雖同
    時符合商標法第83條關於沒收之規定，惟既已依著作權法第
    98條全部諭知沒收，並無再依商標法第83條宣告沒收之必要
    ）。
三、據上論斷，應依刑事訴訟法第273 條之1 、第299 條第1 項
    前段、第310 條之2 、第454 條第2 項，著作權法第91條第
    2 項、第3 項、第98條，商標法第81條第1 款，刑法第11條
    、第216 條、第210 條、第220 條第2 項、第55條，判決如
    主文。
本案經檢察官黃嘉妮到庭執行職務。
中    華    民    國    99    年    8     月    2     日
                  刑事第三庭  法  官  蘇揚旭
上列正本證明與原本無異。
如不服本判決，應於判決送達後10日內敘明上訴理由，向本院提
出上訴狀 (應附繕本) ，上訴於臺灣高等法院。其未敘述上訴理
由者，應於上訴期間屆滿後20日內向本院補提理由書「切勿逕送
上級法院」。
                              書記官  李郁禎
中    華    民    國    99    年    8     月    4     日
附錄本案論罪科刑法條全文：
著作權法第91條
意圖銷售或出租而擅自以重製之方法侵害他人之著作財產權者，
處六月以上五年以下有期徒刑，得併科新臺幣二十萬元以上二百
萬元以下罰金。
以重製於光碟之方法犯前項之罪者，處六月以上五年以下有期徒
刑，得併科新臺幣五十萬元以上五百萬元以下罰金。
商標法第81條
未得商標權人或團體商標權人同意，有下列情形之一者，處三年
以下有期徒刑、拘役或科或併科新臺幣二十萬元以下罰金：
一、於同一商品或服務，使用相同之註冊商標或團體商標者。
中華民國刑法第216條
行使第二百十條至第二百十五條之文書者，依偽造、變造文書或
登載不實事項或使登載不實事項之規定處斷。
中華民國刑法第210條
偽造、變造私文書，足以生損害於公眾或他人者，處五年以下有
期徒刑。

司法院資訊處製作；財團法人民間司法改革基金會備份。
